【裁判字號】    97,交聲更一,37
【裁判日期】    971111
【裁判案由】    聲明異議
【裁判全文】
臺灣高雄地方法院刑事裁定          97年度交聲更一字第37號
原處分機關  高雄市政府交通局
異  議  人  甲○○
上列異議人即受處分人因違反道路交通管理處罰條例案件，對於
高雄市交通事件裁決中心97年4 月29日所為之處分（原處分：高
市交裁字第裁32─L00000000 號），聲明異議，經本院以97年度
交聲字第1052號裁定後，異議人不服提起抗告，經台灣高等法院
高雄分院以97年度交抗字第383 號撤銷原裁定發回本院更為審理
，本院裁定如下：
    主  文
異議駁回。
    理  由
一、本件聲請意旨略以：原處分機關以異議人即受處分人甲○○
    於民國97年3 月6 日17時05分許，騎乘車號FV8-259 號重型
    機車，行經嘉義市○○路與中興路路口，有未依規定二段式
    左轉，且未隨身攜帶駕駛執照之行為，經警舉發違反道路交
    通管理處罰條例第48條第1 項第2 款，及同條例第25條第3
    款之規定，而分別填製舉發違反道路交通管理事件通知單，
    並將異議人移送高雄市政府交通局交通事件裁決中心，分別
    裁處罰鍰新台幣600 元並記違規點數1 點，及罰鍰300 元在
    案，惟伊當日騎乘上開機車沿玉山路左轉中興路，行至待轉
    處時，中興路恰好已轉換為綠燈，伊乃在待轉處直接轉彎直
    行中興路，伊確有依規定二段式左轉，並無違規行為，舉發
    員警當時並未在場，而於伊通過中興路口約4 、500 公尺後
    ，始自後方追及伊而予以攔查，並指稱伊有違規闖越紅燈之
    行為，要求提出駕照，伊因不滿舉發員警當時蠻橫之行為，
    乃拒絕提出，詎員警竟即將伊雙手反扣於背後，強行要將伊
    押送上巡邏警車，伊因見有路人圍觀，乃同意提出身分證及
    汽車駕照，並說明伊當時行進之方向，詎員警竟即逕改以未
    依規定二段式左轉為由開立罰單，伊拒絕簽收，舉發員警竟
    聲稱若不簽收將開立更多之罰單等語，並於事後又無故補行
    開立伊未攜帶駕照之罰單，顯有濫權違法取締之嫌，為此依
    法聲明異議等語。
二、按汽車駕駛人轉彎時，有不依標誌、標線、號誌指示之情形
    者，處新台幣600 元以上1800元以下罰鍰，並予記違規點數
    1 點，道路交通管理處罰條例第48條第1 項第2 款、第63條
    第1 項第1 款分別定有明文。
三、經查：本件異議人於上揭時、地騎乘上開重型機車，行經上
    開路段，未依規定二段式左轉之事實，證人即舉發員警何文
    生於本院調查中證稱：當天伊與同事劉晏汝執行巡邏勤務，
    伊等駕駛警車沿玉山路由東往西巡邏，伊等在距離玉山、中
    興路路口約20公尺處時，看到異議人騎著中華電信黃色的公
    務機車在中興路上由東往西行駛，他並不是在路口的位置，
    而是在路口比較後方的位置，當時中興路、玉山路路口時車
    子並沒有很多，玉山路燈號顯示是綠燈，中興路則是紅燈，
    伊當時認為異議人是闖紅燈就把他攔下來，攔下來後，異議
    人說他是左轉，因為那個路口缺口比較大，所以伊就相信異
    議人的說法而改未依二段式左轉開罰單等語，並證稱：異議
    人當時有說其是從玉山路左轉中興路，但並沒有承認闖紅燈
    亦沒有承認未依規定二段式左轉等語（見本院97年度交聲字
    第1052號卷第28頁），且經本院當庭勘驗當日玉山路、中興
    路路口之監視錄影光碟結果，玉山路方向之監視錄影光碟顯
    示：時間16：59：08，駕駛人騎乘一部機車出現在鏡頭右上
    角中興路上；時間16：59：10，沒有看到該部機車；時間16
    ：59：12，該機車出現在鏡頭右上方中興路班馬線後方；時
    間16：59：14，該機車通過班馬線，在班馬線前方待轉區位
    置；時間16：59：15，該機車在鏡頭左上方通過路中央接近
    班馬線前方，此段期間玉山路的燈號均為綠燈；時間16 ：
    59：17，該機車通過路口，玉山路的燈號仍為綠燈，警車則
    出現在左上角玉山路班馬線後方。此期間並無其他車輛通過
    該路口；中興路方向之監視錄影光碟則顯示：時間16：59：
    10，一部機車出現在鏡頭左上方路口；時間16：59：12，該
    機車行駛至快到中興路路口班馬線後方；時間16：59 ：13
    ，該機車通過路口班馬線；時間16：59：15，已未見到該部
    機車，此段期間並無其他車輛通過該路口，有該監視錄影光
    碟2 片及翻拍照片在卷可稽，並經本院當庭勘驗製有勘驗筆
    錄附卷可參（見本院97年度交聲字第1052號卷第30頁、第33
    ─48頁），且異議人亦供稱依該監視錄影時間、地點而觀，
    上開監視錄影畫面所顯示之機車很像是伊所騎乘者等語（見
    本院97年度交聲字第1052號卷第31頁），又異議人當時所騎
    乘之車號FV8-259 號重型機車確為中華電信嘉義營運處所有
    ，亦有車號查詢重型機車車機資料1 張在卷可佐，故於舉發
    當時玉山路、中興路口除異議人所騎乘之機車外，並無其他
    車輛行駛，而證人何文生於異議人穿越路口時，已車行至玉
    山路路口斑馬線後方不遠處，可輕易看見路口情況，自無誤
    認之可能，且證人何文正上開證述舉發經過，與前揭監視錄
    影之記錄與車籍資料亦互核相符，應堪信實。是上開監視錄
    影畫面所顯示於玉山路路口燈號仍顯示綠燈時，直行穿越與
    之垂直交接之中興路路口之機車騎士應即為異議人至明；再
    異議人沿中興路由東往西直行通過中興路、玉山路路口時，
    玉山路之燈號乃顯示為綠燈，與之垂直交接之中興路路口燈
    號自為紅燈應屬無庸置疑，且迄至異議人通過該路口時，玉
    山路均仍顯示為綠燈燈號，足見當時並非界於燈號變換交接
    之時點，異議人於未依二段式左轉之規定，於得將區內等候
    綠燈，卻至待轉區後即直行穿越該中興路，自屬未依標誌二
    段式左轉。原處分機關據以援引上開規定，裁處異議人600
    元罰鍰，並設違規點數1 點，並無不當。本件異議為無理由
    ，應予駁回。
據上論斷，應依道路交通案件處理法第19條，裁定如主文。
中    華    民    國    97    年    11    月    11    日
                    交通法庭    法  官  林俊寬
以上正本證明與原本無異。
如不服本裁定，應於收受送達後5 日內向本院提出抗告狀。
中    華    民    國    97    年    11    月    11    日
                                書記官  林香如


司法院資訊處製作；財團法人民間司法改革基金會備份。
